【裁判字號】    99,台抗,203
【裁判日期】    990311
【裁判案由】    返還土地等聲請法官迴避
【裁判全文】
最高法院民事裁定              九十九年度台抗字第二○三號
抗  告  人  台北縣平溪鄉公所
法定代理人  乙○○
上列抗告人因與相對人甲○○等間請求返還土地等，聲請法官迴
避事件，對於中華民國九十八年十二月二十八日台灣高等法院裁
定（九十八年度聲字第五○八號），提起抗告，本院裁定如下：
    主  文
抗告駁回。
抗告訴訟費用由抗告人負擔。
    理  由
按民事訴訟法第三十三條第一項第二款固規定法官有應自行迴避
而不自行迴避以外之情形，足認其執行職務有偏頗之虞者，當事
人得聲請法官迴避。然所謂法官執行職務有偏頗之虞，係指法官
對於訴訟標的有特別利害關係，或與當事人之一造有密切之交誼
或嫌怨，或基於其他情形，客觀上足疑其為不公平之審判者而言
。若僅憑當事人之主觀臆測，或不滿意法官進行訴訟遲緩，或認
法官指揮訴訟欠當，則不得認其執行職務有偏頗之虞。且此種迴
避原因，依同法第三十四條第二項、第二百八十四條之規定，應
於三日內提出能即時調查之證據以釋明之。本件抗告人於原法院
聲請翁昭蓉法官迴避，雖以：伊僅同意相對人就訴訟標的變更為
民法第一百十三條部分，其餘依民法第二百十三條、第二百五十
九條、第七百六十七條、第八百二十一條、第一百八十八條第一
項及第二十八條追加請求部分，均不同意，理應發回第一審法院
審理，惟翁法官卻未表示意見，亦未提報合議庭處理，僅謂將於
判決內一併處理，有違民事程序優於實體之原則。又翁法官於準
備程序中陳稱「平溪鄉公所吃人夠夠…」，且向相對人之訴訟代
理人表示「可否不請求賠償金新台幣（下同）一千餘萬（元），
單獨請求交還土地，因土地價值未逾一百五十萬元，一經二審判
決，平溪鄉公所即不得上訴第三審」等語，可見翁法官執行職務
已預設立場，而有偏頗之虞等情，為其論據。惟其所指均涉及法
官指揮訴訟程序是否適當，並以主觀臆測法官有偏頗之虞，難謂
翁法官於客觀上執行職務有偏頗之虞，且承審合議庭業裁定駁回
相對人追加關於訴訟標的民法第二百五十九條、第二百十三條第
三項、第二百十四條、第二百十五條規定之訴，有裁定書可佐，
並無未予處理情形。抗告人復未提出可供即時調查之證據，以釋
明翁法官於該案之審理結果有利害關係，或對於當事人有親密嫌
怨等客觀事實。原法院因而認抗告人之聲請，不應准許，以裁定
予以駁回，經核於法並無違誤。抗告意旨，指摘原裁定不當，聲
明廢棄，非有理由。
據上論結，本件抗告為無理由。依民事訴訟法第四百九十五條之
一第一項、第四百四十九條第一項、第九十五條、第七十八條，
裁定如主文。
中    華    民    國  九十九  年    三    月   十一   日
                      最高法院民事第四庭
                          審判長法官  劉  延  村
                                法官  許  澍  林
                                法官  黃  秀  得
                                法官  許  正  順
                                法官  魏  大  喨
本件正本證明與原本無異
                                      書  記  官
中    華    民    國  九十九  年    三    月  二十三  日
                                                      Ｅ

司法院資訊處製作；財團法人民間司法改革基金會備份。
